【裁判字號】    92,交聲,240
【裁判日期】    921217
【裁判案由】    聲明異議
【裁判全文】
~w2z2;臺灣高雄地方法院交通事件裁定~w1z1;        九十二年度交聲字第二四號
    原處分機關  交通部公路總局台中區監理所彰化監理站
    異  議  人
    即受處分人  乙○○
右列受處分人因違反道路交通管理處罰條例案件，對於交通部公路總局台中區監理所
彰化監理站於中華民國九十一年九月六日所為之處分（原處分：彰監五字第裁６４－
Ｚ00000000號），向台灣彰化地方法院聲明異議，因管轄錯誤裁定移轉本院
審理，本院裁定如左：
    主  文
異議駁回。
    理  由
一、按汽車行駛於高速公路或設站管制之道路，而不遵管制之規定者，處汽車駕駛人
    新臺幣（下同）三千元以上六千元以下罰鍰；又汽車駕駛人有道路交通管理處罰
    條例第三十三條之情形者，除依原條款處罰鍰外，並予記違規點數一點。道路交
    通管理處罰條例第三十三條第一項、第六十三條第一項第一款定有明文。再者，
    法院受理有關交通事件，準用刑事訴訟法之規定，道路交通管理處罰條例第八十
    九條亦有明文，是刑事訴訟法中有關證據法則部分，自應適用於道路交通事件。
二、異議意旨略以：異議人於民國（下同）九十一年七月二十三日十時三十八分許，
    駕駛車牌８Ｓ－四六二五號自小客車，行經國道三號北向三六三公里處，為國道
    第八警察隊善化分隊攔停舉發違規超速，因而經原處分機關裁處罰鍰新臺幣三千
    元，並依道路交通管理處罰條例第六十三條第一項規定記違規點數一點，然（一
    ）當時伊的車速約一百至一百零九公里左右，車速若沒有超過一百十公里，應不
    算違規，當時執勤之員警雖持用雷射測速槍測速，惟上開照相輔助器材舉發違規
    的行為自九十一年九月一日始生效，所以警員使用雷射槍是未認證核可（二）違
    規通知單的內容記載錯誤，當時伊所駕駛自小客車之車號為８Ｓ－四六二五號，
    惟警員所開立之的通知單卻為ＷＢ－四六七八號，則異議人違規是否屬實，舉發
    單位應提出違規照片證明（三）且舉發違反道路交通管理事件通知單記載八月八
    前到案，又蓋印「填單五日後郵局繳納」，致異議人誤認應於同年七月二十八日
    前繳納，違反內容應明確之原則，另通知單上注意事項欄第七點記載得知接到裁
    決書之翌日起十五日內向管轄法院聲明異議，實為二十日之誤，誤導人民（四）
    再員警當時亦無權於通知單上「得採語音帳、郵繳或向金融機構繳納罰鍰」及「
    須至應到案處所聽候裁決」欄勾選「得採語音帳、郵繳或向金融機構繳納罰鍰」
    欄，爰依法聲明異議等語。
三、經查：異議人於九十一年七月二十三日十時三十八分許，駕駛車牌８Ｓ－四六二
    五號（該自小客車原懸掛ＷＢ－四六七八號車牌，於九十年十二月二十五日改掛
    ８Ｓ－六四二五號車牌，復於九十一年八月二十九日改掛８Ｖ－七二○九號車牌
    ）自小客車，行經國道三號高速公路北上三六三公里處，因超速行駛而被舉發，
    嗣於九十一年九月六日經裁決罰鍰、記點等情，業據證人即內政部警政署國道公
    路警察局第八警察隊善化分隊員警丙○○、甲○○於台灣彰化地方法院（台灣彰
    化地方法院交通事件卷宗第五三頁）及本院證述明確在卷（見本院交通事件卷宗
    第八頁），且有內政部警政署國道公路警察局舉發違反道路交通管理事件通知單
    、違反道路交通管理事件裁決書各一份附卷可參（台灣彰化地方法院交通事件卷
    宗第十二頁、第十三頁），自堪認屬真實，異議人雖以前詞置辯，惟查：
（一）本件異議人所駕駛之前開自小客車，經查獲員警丙○○、甲○○以雷達測速槍
      測速後所顯示之結果當時該自小客車行駛之車速達一百二十四公里（時速）之
      情，除據證人丙○○、甲○○於台灣彰化地方法院及本院調查時陳明在卷外（
      台灣彰化地方法院九十一年交聲字第三一四號交通事件卷宗第五三頁、本院交
      通事件卷宗第九頁），並為異議人於台灣彰化地方法院調查時自承屬實（台灣
      彰化地方法院九十一年交聲字第三一四號交通事件卷宗第五三頁），自堪信為
      真實，是當時異議人所駕駛之前開自小客車於行經該路段之車速依員警持雷達
      測速槍測速結果顯示時速已達一百二十四公里乙事，堪可認定。
（二）異議人雖質疑該測速槍之準確性，惟本件違規之情事，據證人丙○○、甲○○
      於台灣彰化地方法院及本院調查時所證述之情節，主要係以該雷達測速槍所顯
      示之速度為判斷異議人違規之依據，而此雷達測速槍之使用狀況，依內政部警
      政署國道公路警察局第八警察隊函覆台灣彰化地方法院所陳明：「本隊所使用
      雷達測速槍，係執勤人員由雷射測速槍罩門紅點，瞄準來車並自動鎖鎖定其速
      率，其有效工作範圍三公尺至二○○○公尺，雷射測速槍均經測試合格及台北
      法院認證，…（台灣彰化地方法院九十一年交聲字第三一四號交通事件卷宗第
      七九頁）」等情以觀，顯然該雷達測速槍測試結果應可採信。而當時查獲員警
      對異議人所駕駛自小客車測速之情況，證人丙○○於台灣彰化地方法院調查時
      已明確證述：「我們使用雷射槍，只可測試一部車而已（同上交通事件卷宗第
      五三頁）」等語在卷，衡以證人僅係依法執行勤務，何人違規係憑雷達測速槍
      所顯示之速度為據，對此應無故意誣指異議人之可能，所證自堪採信，則證人
      丙○○在僅對異議人所駕駛之車輛為鎖定之情況下，而依該測速槍所測得之數
      據，顯然應係異議人當時之車行速度，是異議人既在行車限速一百公里之路段
      ，以一百二十四公里之速度行駛，足見其有違規超速至明。
（三）異議人雖稱伊所駕駛自小客車之車號為「８Ｓ－四六二五號」，通知單卻為「
      ＷＢ－四六七八號」之記載，則異議人違規是否屬實，舉發單位應提出違規照
      片證明云云，惟此依異議人自行提出之該小客車之行車執照影本（同上交通事
      件卷宗第二三頁），及交通部公路總局台中區監理所彰化監理站函送之汽車領
      牌歷史查詢報表所示（同上第六二頁、第六三頁），異議人當時所駕駛之自小
      客車車牌確係為「８Ｓ－六四二五號」，非為舉發違反道路交通管理事件通知
      單所載之「ＷＢ－四六四二五號」雖堪認定，惟依上開資料所示，異議人所有
      之車牌「８Ｓ－六四二五號」自小客車於九十年十二月二十五日前之車牌號碼
      係「ＷＢ－四六七八號」，且尚記載於該自小客車之行車執照上牌照號碼之制
      式格式內，而該自小客車之新車號「８Ｓ－六四二五號」係以印文方式蓋印於
      另一面，則證人即當時執行取締勤務之警員甲○○於本院調查時證稱：「當時
      罰單是我開的，我是依照行照製單，新車號是用蓋章的，我抄成舊的號碼，當
      時是攔檢異議人沒錯，只是車牌抄錯（本院交通事件卷宗第九頁）」等語已非
      無據，是該違規通知單上車牌號碼雖記載為「ＷＢ－四六七八號」，惟仍屬同
      一輛自小客車無誤，並不影響異議人確有違規之事實，故上開通知單之記載有
      誤，僅係更正之問題，並不影響異議人確有違規之事實，異議人此部分所稱，
      尚無法以為本院撤銷原處分機關裁決之依據。
（四）再異議人雖認本件遭取締時警員所開立之舉發違反道路交通管理事件通知單上
      １、記載八月八前到案，又蓋印「填單五日後郵局繳納」，致異議人誤認應於
      同年七月二十八日前繳納，違反內容應明確之原則。２、注意事項欄第七點記
      載得知接到裁決書之翌日起十五日內向管轄法院聲明異議，實為二十日之誤，
      誤導人民。３、查獲員警無權於通知單上所示「得採語音帳、郵繳或向金融機
      構繳納罰鍰」及「須至應到案處所聽候裁決」欄勾選「得採語音帳、郵繳或向
      金融機構繳納罰鍰」欄，而認該裁決不合法，然查：
  １、就該通知書上記載應於九十一年八月八日到案，並蓋印「填單五日後郵局繳納
      」，證人丙○○已解釋稱：「是提醒違規人，不要第一天去繳納，電腦尚無資
      料，不是規定違規人五日後一定要繳納」等語綦詳，本院觀諸上開記載所示，
      亦為相同之認定，並未有導致誤認應於同年七月二十八日前繳納罰鍰之認知，
      因該記載係明確記明「填單五日後」，即九十一年七月二十三日填單，於五日
      後即同年七月二十八日起至同年八月八日至郵局繳納之意，未有何不明確之處
      ，是異議人所稱應係個人對於文義之解釋有所誤會所致，未有其所稱之違反內
      容應明確之原則。
  ２、再「受處分人，不服第八條主管機關所為之處罰，得於接到裁決書之翌日起二
      十日內，向管轄地方法院聲明異議」，現行道路交通管理處罰條例第八十七條
      定有明文，而該通知上所記載之十五日內係同條例於九十年一月十七日修正前
      之同條文內容，故該通知單上之記載係屬有誤確為真實，惟此記載實對異議人
      之權利無何影響，蓋聲明異議之程序係對異議人收受主管機關裁決書後所為之
      救濟規定，是異議人於得聲明異議前，定會收受該主管機關之裁決書，而異議
      人聲明異議之標的亦係該裁決書所裁決之內容，然依異議人所提出本件裁決書
      上附記一之記載所示，該裁決書已載明如現行道路交通管理處罰條例第八十七
      條規定之記載，即接到裁決書之翌日起二十日內提出聲明異議，而通知單僅係
      通知受處分人有其上所記載之違規情事，其上其他之記載係告知並提醒違規人
      注意，縱然有誤亦不影響異議人於收受裁決書後二十日內向管轄法院聲明異議
      之權利，是異議人此部分之所稱，尚非有據。
  ３、又「違反道路交通管理事件，行為人認為舉發之事實與違規情形相符者，得於
      接獲通知單後，親自或委託他人持該通知單，不經裁決向指定之處所，逕依裁
      罰基準執行並繳納罰鍰結案。前項違反道路交通管理事件，未暫代保管物件或
      吊扣駕照、牌照處分者，行為人得以郵寄匯票、郵局與公路監理電腦系統連線
      即時銷案（以下簡稱郵局即時銷案）、郵政劃撥、信用卡轉帳、電話語音轉帳
      或向經委託代收罰鍰之金融機構繳納罰鍰、或其他經管轄機關委託辦理收繳罰
      鍰之機構，繳納罰鍰結案」，違反道路交通管理事件統一裁罰基準及處理細則
      第四十八條定有明文，是道路交通違規事件，本不以受處分人一定須至應到案
      處所聽候裁決，依法受處分人自可以郵寄匯票、郵政劃撥、信用卡轉帳、電話
      語音轉帳或向經委託代收罰鍰之金融機構繳納罰鍰結案，本件處理員警於上開
      違規單上為此記載並非有誤，亦僅係告知受處分人可以上開方式處理本件違規
      案件，並非謂異議人一定須依上開方式繳納罰款，而此又與原處分機關所為之
      裁決無涉，是異議人所稱此裁決有違法之處亦不可採。
四、綜上所述，應堪認定異議人確有前揭之違規事實，異議人上開辯稱，並無足取。
    揆諸首揭法律規定，異議人既確有前揭違規情事，原處分機關處以首揭法律規定
    之罰鍰三千元，並依道路交通管理處罰條例第六十三條第一項記違規點數一點，
    自屬有據。異議人聲明異議於法未合，本院當應裁定駁回。
五、據上論結，應依道路交通案件處理辦法第十九條，裁定如主文。
中      華      民      國      九十二      年    十二    月    十七    日
                                臺灣高雄地方法院交通法庭
                                    法  官  楊  宗  翰
右正本證明與原本無異。
如不服本裁定，應於裁定送達後五日內，向本院提出抗告狀。
                                    書記官  陳  怡  真
中    華    民    國      九十二      年      十二      月      十九    日


司法院資訊處製作；財團法人民間司法改革基金會備份。
